【裁判字號】    99,刑智抗,1
【裁判日期】    990121
【裁判案由】    聲請宣告沒收
【裁判全文】
智慧財產法院刑事裁定
                                     99年度刑智抗字第1號
抗  告  人  臺灣桃園地方法院檢察署檢察官
受  刑  人  甲○○
上列抗告人因聲請宣告沒收案件，不服臺灣桃園地方法院中華民
國98年11月17日裁定（98年度聲字第4407號），提起抗告，本院
裁定如下：
    主  文
抗告駁回。
    理  由
一、檢察官於原法院聲請意旨略以：被告甲○○因違反著作權案
    件，告訴人撤回告訴，業經原法院以98年度審易字第8 號為
    不受理判決，所查扣之贓證物品（詳96保管字第8809號扣押
    物品清單所載），係供犯罪所用或所得之物，爰依著作權法
    第98條及刑法第38條第1 項第2 、3 款之規定，聲請單獨宣
    告沒收等語。
二、原法院裁定意旨以：本件被告甲○○因違反著作權法案件，
    經原法院以98年度審易字第8 號判決公訴不受理確定在案，
    該案所查扣之電腦主機3 台、盜版軟體8 片，雖為被告犯著
    作權法第91條第1 項之罪所用之物，然並非違禁物，自不得
    單獨宣告沒收。又沒收為從刑之一種，依主從不可分原則，
    應附隨於主刑而同時宣告之，除有罪、免刑等判決，於裁判
    時併宣告外，如諭知無罪、不受理之判決，既無主刑，從刑
    亦無所附麗。查被告所犯上開之罪嫌，業經原法院判決公訴
    不受理確定在案，既無主刑，自不得單獨就上開扣案之物宣
    告沒收。是聲請人之聲請，於法不合，應予駁回。
三、檢察官抗告意旨以：刑法部分條文，業於民國94年2 月2 日
    經總統以華總一義字第09400014901 號令修正公布，並自95
    年7 月1 日起生效施行；其中刑法第40條原規定「沒收於裁
    判時併宣告之。但違禁物得單獨宣告沒收。」，於此次修正
    時，因認刑法分則或刑事特別法關於「專科沒收」之物，例
    如偽造之印章、印文、有價證券、信用卡、貨幣，雖非違禁
    物，然其性質究不宜任令在外流通，自有單獨宣告沒收之必
    要，爰於第2 項增訂之（見該條立法理由第二段），是該單
    獨宣告沒收之規定，修正為「沒收，除有特別規定者外，於
    裁判時併宣告之。違禁物或專科沒收之物得單獨宣告沒收。
    」；又著作權法第98條規定「犯第91條至第93條、第95條至
    第96條之1 之罪，供犯罪所用或因犯罪所得之物，得沒收之
    。但犯第91條第3 項及第91之1 第3 項之罪者，其得沒收之
    物，不以屬於犯人者為限。」，是本案受刑人甲○○涉犯著
    作權法第91條第1 項之罪，雖因告訴人撤回告訴而由臺灣桃
    園地方法院判決公訴不受理確定，惟依卷內資料可知，該扣
    案之電腦主機3 台、盜版軟體8 片等物，係供受刑人犯罪所
    用之物，且原裁定亦為如此認定，依前揭說明，此既屬「專
    科沒收」之規定，自應依前開規定予以單獨宣告沒收，乃原
    審疏未審酌及此，遽為駁回聲請，自有未洽等語。
四、按上揭刑法第40條修正理由中認「…二、刑法分則或刑事特
    別法關於專科沒收之物，例如偽造之印章、印文、有價證券
    、信用卡、貨幣，雖非違禁物，然其性質究不宜任令在外流
    通，自有單獨宣告沒收之必要，爰於第二項增訂之」等情，
    其中例示之「偽造之印章、印文、有價證券、信用卡、貨幣
    」，分別於刑法第219 條規定：「偽造之印章、印文…，不
    問屬於犯人與否，沒收之。」，第205 條規定：「偽造、變
    造之有價證卷…，不問屬於犯人與否，沒收之。」，第200
    條規定：「偽造、變造之通用貨幣…，不問屬於犯人與否，
    沒收之。」，係均為專科沒收之規定，故依刑法第40條第2
    項規定及其立法理由，須為實體法規定專科沒收之物始得依
    刑法第40條第2 項規定聲請法院單獨宣告沒收。查本件檢察
    官聲請原法院宣告沒收之物，係受刑人甲○○犯著作權法第
    91條第1 項之罪（經告訴人撤回告訴而經原法院為公訴不受
    理判決），供犯罪所用且為其所有之電腦主機3 台、盜版軟
    體8 片等物，而著作權法第98條規定：「犯第91條至第93條
    、第95條至第96條之1 之罪，供犯罪所用或因犯罪所得之物
    ，『得沒收之』。但犯第91條第3 項及第91之1 第3 項之罪
    者，其得沒收之物，不以屬於犯人者為限。」，係規定犯著
    作權法第91條第1 項犯罪所用之物「得沒收之」，乃為職權
    沒收規定（而非「沒收之」之義務沒收規定），並非專科沒
    收之規定，故檢察官聲請將上揭物品單獨宣告沒收，核與刑
    法第40條第2 項規定不合。又沒收為從刑之一種，依主刑從
    刑不可分原則，除有特別規定外（如刑法第40條第2 項），
    從刑應附隨於主刑而同時宣告之，如無主刑，從刑即無所附
    麗，被告所犯上開罪嫌，既經原法院判決公訴不受理確定在
    案，既無主刑，檢察官聲請依刑法第38條第1 項第2 、3 款
    之規定單獨就上開扣案之物宣告沒收，亦於法不合。原法院
    駁回聲請之理由雖略有不同，惟結果尚無不同，抗告應認為
    無理由，應予駁回。
五、據上論結，應依刑事訴訟法第412條，裁定如主文。
中    華    民    國    99    年    1     月    21    日
                    智慧財產法院第二庭
                          審判長法  官  陳國成
                                法  官  蔡惠如
                                法  官  陳忠行
以上正本係照原本作成。
不得再抗告。
中    華    民    國    99    年    1     月    21    日
                                書記官  陳士軒


司法院資訊處製作；財團法人民間司法改革基金會備份。
